【裁判字號】    92,簡上,99
【裁判日期】    920714
【裁判案由】    毀損
【裁判全文】
臺灣臺南地方法院刑事判決                          九十二年度簡上字第九九號
    公  訴  人  臺灣台南地方法院檢察署檢察官
    上  訴  人
    即  被  告  甲○○
右列上訴人因毀損案件，不服本院九十二年度南簡字第一○四號中華民國九十二年三
月二十五日第一審判決（聲請案號：九十一年度偵字第一二九八九號），提起上訴，
本院管轄之第二審合議庭認本件有刑事訴訟法第四百五十二條之情形，應撤銷原判決
，逕依通常程序為第一審判決如左：
    主  文
原判決撤銷。
甲○○無罪。
    理  由
一、本件聲請意旨略以：上訴人即被告甲○○係告訴人乙○○前配偶之父，民國九十
    一年五月二十五日上午十時三十分許，被告在台南縣仁德鄉○○村○○路三七三
    巷十七號乙○○經營之「卡美滋髮型工作坊」內，因細故心生不滿，竟基於毀損
    之故意，以其所有鐵錘及美工刀各一支，損壞告訴人所有鏡子五面、椅子四張，
    足生損害於告訴人，因認被告涉有刑法第三百五十四條毀損罪嫌。
二、按犯罪事實應依證據認定之，無證據不得推定其犯罪事實，又不能證明被告犯罪
    者，應諭知無罪之判決，刑事訴訟法第一百五十四條、第三百零一條第一項分別
    定有明文。次按事實之認定，應憑證據，如未能發現相當證據，或證據不足以證
    明，自不能以推測或擬制之方法，為裁判基礎，最高法院四十年台上字第八六號
    判例參照。又認定犯罪事實，所憑之證據，雖不以直接證據為限，間接證據亦包
    括在內，然無論直接或間接證據，其為訴訟上之證明，須於通常一般之人均不致
    於有所懷疑，而得確信其為真實之程度者，始得據之為有罪之認定，倘其證明尚
    未達到此一程度，雖有合理性懷疑之存在時，尚無從為有罪之認定，此亦有最高
    法院七十六年台上字第四九八六號判例可資參照，且認定不利於被告之事實，須
    依積極證據，苟積極證據不足為不利於被告事實之認定時，即應為有利於被告之
    認定，更不必有何有利之證據，最高法院三十年上字第八一六號判例亦著有明文
    可資參照。
三、本件公訴人認被告涉有刑法第三百五十四條之毀損罪嫌，無非係以告訴人之指訴
    及現場目擊證人許淑芬之證述，另證人即金華美美容理髮美髮精品材料專賣店負
    責人林迺智到庭證稱：伊對告訴人有印象，告訴人應有向伊買過貨等語，是上開
    鏡子、椅子當屬告訴人所有無訛，又告訴人雖不否認上開物品確係於舊址營業時
    即購進，然此僅能證明舊址房屋確係被告所有，亦無法證明上開物品乃被告所出
    資購買等語為其主要論據。訊據被告固不否認有劃破椅子、打破鏡子之行為，然
    否認有何毀損犯行，辯稱：東西是伊所有，告訴人承諾要給伊扶養費，伊才同意
    借她使用，伊於案發三日前就向告訴人追討這些東西，伊有權利這麼做云云。
四、本院查：
（一）告訴人雖於警詢、偵查及本院審理中均指訴系爭鏡子、椅子為伊出面購買等語
      ，惟其亦不否認上開物品確係「卡美滋髮型工作坊」仍於舊址即台南縣仁德鄉
      ○○村○○路三百五十號營業時即已購買（見九十一年十二月二十七日偵訊筆
      錄）；告訴人復於本院調查時供陳：「（問：資金何人拿出的？）那時剛結婚
      沒有錢，他（即被告，時為告訴人之公公）說是家族企業所以是被告拿家裡面
      的錢。」、「．．．前後有買兩次，另外一次是跟別家『美樂』買的，第二次
      買的錢，當時我還是在家裡面作，也是從家中拿錢的。」、「（問：當時買的
      錢何人所出？）被告拿給我出的，錢是被告說要開店拿給我的，我再拿去買。
      」等語（見本院九十二年六月十日、九十二年六月三十日訊問及審理筆錄），
      是以，被告一再辯稱系爭鏡子、椅子為伊所有等語，洵非無據。
（二）按刑法第三百五十四條之毀損罪其保護之法益為物權中所有權，其他權能之物
      權或債權，並非該條所保護之範圍，對此台灣高等法院花蓮分院八十三年度上
      易字第一五六號判決、司法院八十三年法律問題研究亦採相同意見。查本件遭
      被告毀損之鏡子、椅子即係告訴人與被告同居共財期間由被告出資購買，即難
      否定被告對被毀損物品之所有權，告訴人雖於八十八年八月間，自行在台南縣
      仁德鄉○○村○○路三七三巷十七號開設「卡美滋髮型工作坊」，同時將系爭
      鏡子、椅子搬至上址繼續使用，然被告陳稱此係因告訴人願意給付伊生活費，
      伊始同意將系爭鏡子、椅子借予告訴人使用，則被告既對被毀物品有所有權，
      且否認有將上開物品贈與告訴人之意思，復查無證據足資證明被告確有移轉上
      開物品所有權予告訴人之意思，應認告訴人對系爭鏡子、椅子僅有使用權，其
      權益尚難受刑法第三百五十四條之毀損罪之保障，被告對被毀損物品有所有權
      ，其毀損己物之行為即與毀損罪構成要件中「損壞他人之物」不合，依「罪證
      有疑，利於被告」之證據法則，即不得遽為不利被告之認定。
（三）綜上所述，被告所破壞者既為自己之物，為行使所有權中之處分權範圍，即難
      以毀損罪相繩。是原審疏未審酌被告為系爭鏡子、椅子之所有權人，而認其行
      為構成毀損罪，尚非允洽，本件上訴為有理由，應予撤銷改判，並為被告無罪
      之諭知。
四、末按檢察官聲請簡易處刑之案件，法院於審理後，認應為無罪判決之諭知，應適
    用通常程序審判之，刑事訴訟法第四百五十二條、第四百五十一條之一第四項但
    書第三款定有明文。又管轄第二審之地方法院合議庭受理簡易判決上訴案件，應
    依通常程序審理；其認案件有刑事訴訟法第四百五十二條之情形者，應撤銷原判
    決，逕依通常程序為第一審判決（法院辦理刑事訴訟簡易程序案件應行注意事項
    第十四條中段、後段參照）。本件被告既應為無罪之判決，則公訴人聲請簡易判
    決處刑中被告所犯之罪，顯不合刑事訴訟法第四百四十九條所定得以簡易處刑之
    案件，爰依同法第四百五十二條之規定逕依通常程序為第一審判決。
據上論斷，應依刑事訴訟法第四百五十五條之一第一項、第三項、第四百五十二條、
第三百六十九條第一項前段、第三百六十四條、第三百零一條第一項，判決如主文。
中      華      民      國      九十二      年      七    月    十四    日
                              臺灣臺南地方法院刑事第二庭
                                  審判長法  官  陳振謙
                                        法  官  吳勇輝
                                        法  官  孫淑玉
右正本證明與原本無異。
如不服本判決，應於送達後十日內向本院提出上訴狀（應附繕本）。
                                        書記官  王元宏
中      華      民      國      九十二      年      七    月    十四    日


司法院資訊處製作；財團法人民間司法改革基金會備份。
